【裁判字號】    97,訴,870
【裁判日期】    970715
【裁判案由】    違反毒品危害防制條例
【裁判全文】
臺灣彰化地方法院刑事判決               97年度訴字第870號
公  訴  人  臺灣彰化地方法院檢察署檢察官
被      告  甲○○
上列被告因違反毒品危害防制條例案件，經檢察官提起公訴（97
年度毒偵字第915號），本院以簡式審判程序判決如下：
    主    文
甲○○施用第一級毒品，累犯，處有期徒刑玖月。
    事    實
一、甲○○前因連續施用第一、二級毒品案件，經本院於民國（
    下同）94年8 月29日，以94年度訴字第1187號判決，分別判
    處有期徒刑8 月、4 月，應執行有期徒刑11月確定；又因施
    用毒品案件，經本院於95年4 月24日，以95年度彰簡字第26
    5 號判決判處有期徒刑5 月，得易科罰金確定，上開罪刑經
    其入監接續執行後，於96年2 月16日假釋付保護管束出監，
    並於96年5 月4 日因保護管束期滿未經撤銷，視為徒刑執行
    完畢。另因施用毒品案件，經本院以89年度毒聲字第1608號
    裁定送勒戒處所觀察、勒戒後，認無繼續施用毒品之傾向，
    於89年7 月7 日執行完畢釋放，並由臺灣彰化地方法院檢察
    署檢察官以89年度毒偵字第1597號不起訴處分確定；復於前
    開觀察、勒戒執行完畢後5 年內之94年5 、6 月間，因連續
    施用第一、二級毒品案件，經本院以94年度訴字第1187號判
    決，分別判處有期徒刑8 月、4 月，應執行有期徒刑11月確
    定。詎仍不知悛悔，復基於施用第一級毒品海洛因及第二級
    毒品甲基安非他命之犯意，於97年1 月14日下午5 、6 時許
    ，在其位於彰化縣伸港鄉○○村○○路64號之住所，以將第
    一級毒品海洛因及第二級毒品甲基安非他命一併放入玻璃球
    內以火燒烤、吸食煙霧之方式，同時施用第一級毒品海洛因
    及第二級毒品甲基安非他命1 次。嗣於97 年1 月15日下午3
    時30分許，為警持搜索票，在其前開住處查獲，並經警採集
    其尿液送驗後，結果呈嗎啡及甲基安非他命陽性反應，始悉
    上情。
二、案經彰化縣警察局和美分局報請臺灣彰化地方法院檢察署檢
    察官偵查起訴。
    理    由
一、除被告所犯為死刑、無期徒刑、最輕本刑為3 年以上有期徒
    刑之罪或高等法院管轄第一審案件者外，於前條第1 項程序
    進行中，被告先就被訴事實為有罪之陳述時，審判長得告知
    被告簡式審判程序之旨，並聽取當事人、代理人、辯護人及
    輔佐人之意見後，裁定進行簡式審判程序，刑事訴訟法第27
    3 條之1 第1 項、第284 條之1 分別定有明文。本件被告甲
    ○○所涉係死刑、無期徒刑、最輕本刑為3 年以上有期徒刑
    之罪或高等法院管轄第一審案件以外之罪，並於本院行準備
    程序時就被訴事實為有罪之陳述，本院合議庭依前揭規定，
    經評議結果，裁定改由受命法官獨任行簡式審判程序，合先
    敘明。
二、上開事實，業據被告甲○○於偵訊、本院準備程序及審理時
    坦承不諱（見臺灣彰化地方法院檢察署97 年度毒偵字第915
    號卷第25、26頁，本院97年度訴字第870 號卷第22、28、29
    、72、73頁），且查：
（一）被告尿液經以氣相層析質譜儀（即ＧＣ／ＭＳ）方法檢驗
      結果，確均呈第一級毒品海洛因於人體代謝後之嗎啡、第
      二級毒品甲基安非他命之陽性反應，有詮昕科技股份有限
      公司97年1 月28日第00000000號濫用藥物尿液檢驗報告、
      彰化縣警察局和美分局委託檢驗尿液代號與真實姓名對照
      認證單各1 紙附卷足證（見臺灣彰化地方法院檢察署97年
      度毒偵字第915 號卷第11、12頁），是認被告自白核與事
      實相符。
（二）依鑑識實務，按海洛因施用入人體後水解還原成嗎啡，再
      循嗎啡之代謝方式排出體外，且吸食或施打煙毒者，經人
      體代謝作用於8 小時內，即有30％之量排出，24小時之後
      ，續有約剩餘量之90％再排出，72小時之後仍有剩餘微量
      排出，吸食或施打者個人體質不同，其排出時間亦會有差
      異；次按甲基安非他命經口服投與後，約70％於24小時內
      自尿液中排出，其尿液內甲基安非他命成分之檢出，與其
      投與甲基安非他命方式、投與量、個人體質、採尿時間、
      檢測儀器之精密有關，通常採尿液是否呈陽性反應，應以
      投與後24小時所採為宜，一般可驗出甲基安非他命成分之
      最長時間為1 日至5 日。是依上開說明，佐以被告前揭尿
      液檢驗報告，被告自白於前揭時間同時施用第一、二級毒
      品海洛因1 次等語，足認被告自白核與事實相符，堪可採
      為論罪科刑之依據。
（三）按現行毒品危害防制條例就施用毒品者，僅於「初犯」及
      「5 年後再犯」2 種情形，有其追訴條件之限制，即須於
      初犯經觀察、勒戒或強制戒治釋放後，5 年內均無施用毒
      品之行為，始能認其前所實施之觀察、勒戒或強制戒治已
      足遮斷毒癮，而得於5 年後再犯時，再予適用初犯之規定
      ，重行觀察、勒戒等程序；倘5 年內已經再犯，被依法追
      訴處罰，縱其第3 次（或第3 次以上）施用毒品之時間在
      初犯釋放5 年以後，即與「5 年後再犯」之情形有別，且
      因已於「5 年內再犯」，顯見其再犯率甚高，原實施觀察
      、勒戒或強制戒治，已無法收其實效，而無5 年戒斷期之
      存在，自無再經觀察、勒戒及強制戒治之必要，應由檢察
      官逕行起訴（最高法院95年度第7 次刑事庭會議決定參照
      ）。本件被告前因施用毒品案件，經本院以89年度毒聲字
      第1608號裁定送勒戒處所觀察、勒戒後，認無繼續施用毒
      品之傾向，於89年7 月7 日執行完畢釋放，並由臺灣彰化
      地方法院檢察署檢察官以89年度毒偵字第1597號不起訴處
      分確定；復於前開觀察、勒戒執行完畢後5 年內之94 年5
      、6 月間，因連續施用第一、二級毒品案件，經本院以94
      年度訴字第1187號判決，分別判處有期徒刑8 月、4 月，
      應執行有期徒刑11月確定，有臺灣高等法院被告前案紀錄
      表及臺灣彰化地方法院檢察署刑案資料查註紀錄表各1 份
      在卷可參。揆諸前開決議意旨，本件被告於97年1 月間再
      犯同時施用第一、二級毒品之犯行，即與「5 年後再犯」
      之情形有別，均應依法追訴、審理。
三、核被告甲○○所為，係犯毒品危害防制條例第10條第1 項之
    施用第一級毒品罪及同條第2 項之施用第二級毒品罪。被告
    為施用毒品海洛因、甲基安非他命而持有之低度行為，各為
    其施用之高度行為所吸收，均不另論罪。被告以一施用行為
    同時犯施用第一級毒品罪及施用第二級毒品罪，係想像競合
    犯，應從一較重之施用第一級毒品罪處斷。又被告前因連續
    施用第一、二級毒品案件，經本院於94年8 月29日，以94年
    度訴字第11 87 號判決，分別判處有期徒刑8 月、4 月，應
    執行有期徒刑11月確定；又因施用毒品案件，經本院於95年
    4 月24日，以95年度彰簡字第265 號判決判處有期徒刑5 月
    ，得易科罰金確定，上開罪刑經其入監接續執行後，於96年
    2 月16日假釋付保護管束出監，並於96年5 月4 日因保護管
    束期滿未經撤銷，視為徒刑執行完畢，此有臺灣高等法院被
    告前案紀錄表及臺灣彰化地方法院檢察署刑案資料查註紀錄
    表各1 份在卷可憑，其於受有期徒刑執行完畢後，5 年以內
    故意再犯本件有期徒刑以上之罪，為累犯，應依刑法第47條
    第1 項規定，加重其刑。爰審酌被告之動機、目的、手段，
    及曾因施用毒品經觀察、勒戒及刑之執行後，猶未能深切體
    認毒品危害己身之鉅、無視於國家對於杜絕毒品犯罪之禁令
    ，惡性非輕，惟坦承犯行，且施用毒品固戕害個人健康至深
    ，然就他人權益之侵害仍屬有限等一切情狀，量處如主文所
    示之刑。末本件被告犯罪時間係在96年4 月24日以後，並不
    符合中華民國96年罪犯減刑條例所定之減刑要件，尚無依該
    條例規定予以減刑之餘地。
據上論斷，應依刑事訴訟法第273 條之1第1項、第299條第1項前
段，毒品危害防制條例第10條第1 項、第2 項，刑法第11條前段
、第55條、第47條第1項，判決如主文。
本案經檢察官莊佳瑋到庭執行職務。
中    華    民    國    97    年    7    月     15    日
                       刑事第三庭    法  官  林秉暉
上正本證明與原本無異。
如不服本判決，應於判決送達後10日內，向本院提出上訴書狀，
上訴書狀應「敘述具體上訴理由」，並按他造當事人之人數附繕
本。「切勿逕送上級法院」。
中    華    民    國    97    年    7     月    21    日
                                      書記官  張清秀
附錄論罪科刑法條：
毒品危害防制條例第10條
施用第一級毒品者，處 6 月以上 5 年以下有期徒刑。
施用第二級毒品者，處 3 年以下有期徒刑。


司法院資訊處製作；財團法人民間司法改革基金會備份。
